【裁判字號】    89,上更(一),243
【裁判日期】    890905
【裁判案由】    損害賠償等
【裁判全文】
臺灣高等法院民事判決                       八十九年度上更(一)字第二四三號
      上  訴  人  甲  ○
      訴訟代理人  林正律師
      被  上訴人  富群建設股份有限公司
                              設台北市中山區○○○路○段八十二號三樓
      法定代理人  游德華      住台北市中山區○○○路○段八十二號三樓
      訴訟代理人  黃世芳律師
右當事人間請求損害賠償等事件，上訴人對於中華民國八十七年三月十一日臺灣臺北
地方法院八十六年度訴字第三一一八號第一審判決提起上訴，經最高法院第一次發回
本院判決如左：
    主    文
上訴駁回。
第二審及發回前第三審訴訟費用由上訴人負擔。
    事    實
甲、上訴人方面：
一、聲明：求為判決：
  (一)原判決關於駁回上訴人後開第二項之訴，及該部分假執行之聲請暨該部分訴訟費
    用之裁判均廢棄。
  (二)上開廢棄部分，被上訴人應給付上訴人新台幣（下同）四百八十三萬二千一百七
    十八元及自民國（下同）八十七年三月五日起至清償日止，按年息百分之五計算
    之利息。
  (三)願提供現金或台北銀行可轉讓定期存單為擔保，請准宣告假執行。
二、陳述：除與第一審及發回前第二審判決相同者引用外，補稱：
  (一)被上訴人因所交付標的物具漏水瑕疵，依法應負不完全給付之債務不履行責任：
    最高法院七十七年度第七次民事庭會議決議：出賣人就其交付之買賣標的物有應
    負擔保責任之瑕疵，而其瑕疵係於契約成立後始發生，且因可歸責於出賣人之事
    由所致者，則出賣人除負物之瑕疵擔保責任外，同時構成不完全給付之債務不履
    行責任。‧‧出賣人應負不完全給付之債務不履行責任者，買受人得類推適用民
    法第二二六條第二項規定請求損害賠償；或類推適用給付遲延之法則，請求補正
    或賠償損害，並有民法第二六四條規定之適用。被上訴人依法負有依債之本旨為
    給付之義務，依日常生活經驗法則可知，房屋之基本功用無非係為遮風擋雨，倘
    房屋有漏水、積水等現象，當不適於居住。再者，房屋是否具漏水、積水等情狀
    ，非經相當時日，或因連日風雨等特殊狀況，無法查知，職故，類房屋漏水等重
    大瑕疵，縱於交屋當時無法得知，倘於日後發覺，經買受人通知，出賣人仍應依
    法負瑕疵給付責任，要屬事理當然。揆諸前揭實務見解，被上訴人自應依法負不
    完全給付之債務不履行責任，且因系爭房屋之漏水瑕疵屬得補正事項，上訴人應
    得類推適用給付遲延之法則，請求被上訴人補正或賠償損害，被上訴人拒不補正
    ，上訴人祇得請求補正所需費用。
  (二)標的物之瑕疵，應分為依通常程序檢查可知之瑕疵，及不能即知之瑕疵，此觀民
    法第三百五十六條規定自明，是「不能即知之瑕疵，至日後發見者，應即通知出
    賣人，怠於為通知者，視為承認其所受領之物。」乃法條明文規定，本件上訴人
    於八十五年八月間發見漏水瑕疵後，即刻寄發存證信函通知被上訴人，是上訴人
    顯無怠於通知之情形，而此等瑕疵既係可歸責於被上訴人事由所致，則被上訴人
    依不完全給付之債務不履行責任制度，自應負損害賠償責任。至有關系爭房屋是
    否確具漏水瑕疵，上訴人已提房屋漏水狀況照片數幀。另勝新土木包工業負責人
    之子許明宗之證述，益證系爭房屋確具嚴重漏水瑕疵。此外證人前凱廈大樓管理
    委員會總幹事張連堂先生、仲介業者彭金旺、陳淑慧暨購屋者黃添和、石貴米皆
    證稱曾親見親聞系爭房屋漏水慘況，是被上訴人所交付房屋具此瑕疵已是無庸置
    疑。
  (三)上訴人請求損害賠償之項目暨數額：
    1.所受損害部份：損害賠償，除法律另有規定或契約另有訂定外，不僅須填補債
      權人所失利益（即消極損害），並須填補債權人所受損害（即積極損害），民
      法第二百十六條規定甚明。上訴人共計支出修繕費用五十萬八千二百元，扣除
      保留款四十九萬元，尚餘一萬八千二百元。
    2.所失利益部份：本已出租房地之承租人皆為漏水事多次寄發存證信函乙節可知
      ，上訴人早已計劃取得系爭房地後出租他人，證人仲介業者彭金旺、陳淑慧亦
      證稱上訴人曾委請渠等二人代為處理系爭房屋出售、出租事宜，卻因漏水故遲
      未能順利出租，是自八十五年三月三十日起至八十六年九月十四日（上訴人自
      行僱工修繕漏水瑕疵完工日）止，因被上訴人所為不完全給付，致上訴人受有
      無法使用收益之損害，以上訴人業已出租房地中最低租金每月五萬五千元，計
      算系爭房地使用收益價值，上訴人共受有四百八十一萬三千九百七十八元之損
      害。
乙、被上訴人方面：
一、聲明：求為判決：(一)上訴駁回。(二)如受不利判決，願供擔保請准免為假執行。
二、陳述：除與第一審及發回前第二審判決相同者引用外，補稱：
  (一)兩造於辦理交屋時，已就房屋之屋況為檢查，檢查結果係欠缺大門貓眼、淋浴門
    、鉸鍊五金、吊櫃門或復電、補廚具線板條等，並無漏水之情況，被上訴人亦已
    將上開之缺料或瑕疵予以補正，且上訴人不否認上開房屋交屋時之瑕疵僅有交屋
    簽收單所列之項目而已。上訴人雖提出漏水當時房屋現況照片為證，然上訴人亦
    主張係八十五年七、八間因梅雨及颱風頻仍所致，故若有積水係因上訴人未使用
    系爭房屋，陽台排水管口未清理阻塞，颱風大雨造成陽台積水倒灌至室內，並非
    房屋室內有何排水不良之瑕疵。上訴人所舉證人許明宗證詞，可推知依經驗法則
    ，防水措施不足僅會發生滲水現象，尚不至於造成房屋室內積水，是上訴人所提
    照片並不足以證明系爭房屋有排水不良之情形。
  (二)上訴人主張修補瑕疵之費用為五十萬八千二百元，並於原審提出統一發票為證，
    惟統一發票所列修繕項目與上訴人起訴狀附表一所列各戶應修繕之瑕疵情形不符
    ，有與原所列瑕疵不符或修補與市價差距過大者。上訴人於原審所舉證人許明宗
    證稱：松德路一一九號七樓 （即乙七Ａ）之浴缸廚具洗臉盆因業主（指上訴人）
    謂顏色不一樣，乃整組換新，各戶花台部分原有防水處理，但很粗糙，業主謂會
    滲水，伊乃將之敲掉重新施工，各戶窗戶鋁門窗僅係普通施工，如逢大雨即會滲
    水，伊將之再次加強施工，普通施工與再次施工在工資方面差異很大。由上觀之
    ，上開上訴人所指瑕疵均為上訴人主觀上認為構成瑕疵，客觀上並不構成瑕疵，
    且縱有瑕疵，其修繕之方式客觀上是否必要，亦值得懷疑。縱系爭房屋有統一發
    票所列瑕疵項目，其客觀合理之修繕費用應為十三萬五千零九十三元：
    (1)丁２Ｂ為六萬一千六百四十三元。（牆壁修補無確實面積，故無法估價）
    (2)丁１３Ｂ為一萬四千八百五十元。
    (3)丁１３Ａ為一萬四千八百五十元。
    (4)丙６Ｂ為二萬八千九百元。
    (5)乙７Ａ為一萬四千八百五十元。（牆壁漏水及地板大理石補修無確實面積及修
      補方式，故無法估價）
  (三)損害賠償之債，有損害之發生及有責任原因之事實，並二者之間，有相當因果關
    係為成立要件。故上訴人所主張損害賠償之債，如不合於此項成立要件者，即難
    謂有損害賠償請求權存在。債務人遲延者，債權人得請求其賠償因遲延而生之損
    害，固為民法第二百三十一條第一項所明定，惟該條之規定必須實際上已有損害
    發生，並與責任原因之事實間有相當之因果關係者，始為相當。本件上訴人主張
    房屋有漏水及品質瑕疵之事實，被上訴人予以否認；縱或有之，上訴人無法將房
    屋出租是否因此事由所造成，亦有所疑問，兩者間並無相當因果關係存在，上訴
    人之請求，於法自無理由。依上訴人所提支出瑕疵修補費用之統一發票內容所載
    ，系爭修繕之項目觀之，系爭房屋之瑕疵主要在於玻璃窗之滲水、廚房浴室排水
    不良、管道間漏水及花台牆壁之滲水，此等瑕疵尚無達到影響上訴人對於房屋無
    法使用之程度，縱被上訴人有遲延修繕之情事，並不影響上訴人對於系爭房屋之
    使用，自無致上訴人受有使用收益系爭房屋之損害。依民法第二一六條第二項規
    定，所謂「所失利益」，係指依通常情形或依已定計劃設備或其他特別情事，可
    得預期之利益而言。本件上訴人亦未舉證證明已有出租之計劃，是其主張受有租
    金之利益損失，即不足採。最高法院七十七年度台上字第二五一四號判決意旨係
    認必須有客觀之情事，足以認債權人有取得利益之可能時，始有所失利益之損害
    ，反之，依客觀存在之情事，足認債權人並無取得利益之計劃，即無取得利益之
    可能性，自無所失利益之損害可言。最高法院七十八年台上字第一一一號判決意
    旨係出賣人就其應交付買受人之房屋，倘應負遲延責任，依通常情形，該房屋可
    得之租金即為因遲延給付所失之利益，本件被上訴人依約已將系爭房屋交付與上
    訴人，並無遲延之情形，與上開判決意旨不同，上訴人主張即不足採。上訴人於
    通知被上訴人補正後十個月始發包進行修繕，則上訴人對於損害之擴大與有過失
    ，依民法第二百一十七條第二項之規定，得減輕或免除被上訴人賠償金額。
    理    由
一、上訴人起訴主張：兩造於七十七年間就上訴人所有坐落台北市○○段八九、九０
    、一０八等地號土地應有部分定有合建契約及買賣契約，上訴人依約可分得房屋
    及價購所得之房屋共計如原判決附表所示九戶。被上訴人遲至八十五年三月八日
    始將前開附表編號三至八所示之房屋全部交付，於八十六年八月三日交付如前開
    附表編號九所示之房屋，復未依八十五年三月八日交屋時所為約定，於八十五年
    三月二十九日前修復交付房屋時所發現之瑕疵，及另就交屋後於八十五年七月、
    八月間因大雨而發現房屋嚴重漏水之瑕疵亦未能為修復，經上訴人催請修復，被
    上訴人均置之不理，上訴人只得自行僱工修復，致支出修繕費五十萬八千二百元
    ，扣除交屋時之保留款四十九萬元後，上訴人尚受有一萬八千二百元之修繕費用
    支出之損害。而上訴人因系爭房屋之瑕疵及未按期修復瑕疵致未能出租，復受有
    租金損害計六百八十三萬八千三百三十二元，又被上訴人遲延交屋應再給付上訴
    人遷移費四十七萬二千五百元，總計被上訴人應賠付上訴人七百三十二萬九千零
    三十二元等情，求為命被上訴人給付七百三十二萬九千零三十二元及自八十七年
    三月五日起至清償日止，按年息百分之五計付利息之判決（原審判決上訴人敗訴
    後，上訴人僅就租金收益損害四百八十一萬三千九百七十八元即每戶租金按五萬
    五千元計算損害額，原判決附表所示編號三至六房屋部分（四戶），被上訴人應
    自八十五年三月三十日起至八十六年九月十四日（上訴人自行修繕瑕疵完畢日）
    止，給付上訴人相當於租金之損害計三百八十四萬九千七百六十三元，計算式：
    55000×4×(2/31月＋17月＋14／30月)＝3,849,763 元，編號九部分房屋，八十
    五年三月八日未交屋，迄八十六年八月三日始交屋，八十六年九月十四日始由上
    訴人修繕完畢，被上訴人應給付上訴人八十五年三月三十日起至八十六年九月十
    四日止，每月相當於五萬五千元租金之損害額，計九十六萬四千二百一十五元，
    計算式：55000×1×(2／31＋17＋14／30)＝964,215元，以上合計四百八十一萬
    三千九百七十八元。及修繕費用支出之損害一萬八千二百元部分聲明不服）。被
    上訴人則以：系爭房屋並無漏水之情形，伊業已修復八十五年三月八日交屋協議
    書所載之瑕疵；且縱認系爭房屋有瑕疵，上訴人修繕費用之內容與其主張之瑕疵
    內容不符，復高於市價，而上訴人怠於自行修繕，造成損害擴大，亦與有過失，
    伊自得主張減免損害賠償責任；又上訴人不能舉證證明系爭房屋未能出租係因系
    爭房屋之瑕疵遲未修繕所致，則上訴人請求伊給付相當於租金之損害及自行支付
    修復之費用均為無理由等語，資為抗辯。
二、經查上訴人主張兩造於七十七年間就上訴人所有坐落台北市○○段八九、九０、
    一０八等地號土地應有部分定有合建契約及買賣契約，上訴人依約可分得房屋及
    價購所得之房屋共計如原判決附表所示九戶。被上訴人於八十四年五月十三日及
    同年八月十二日祇交付二戶，直至八十五年三月八日始將前開附表編號三至八所
    示之房屋交付，嗣於八十六年八月三日再將前開附表編號九所示之房屋交付完畢
    ，而於八十五年三月八日交屋時兩造並約定被上訴人應於八十五年三月二十九日
    前將交付房屋時所發現之瑕疵修復之事實，業據上訴人提出合建契約書及同意書
    （見原審卷外放證物袋內原證一、二）為證，且為被上訴人所不爭執，固堪認為
    真實。惟查上訴人另主張前開交屋時所發現之瑕疵除與漏水有關部分外，為門牌
    號碼台北市○○路九三號二樓（即原判決附表銷售編號丁２Ｂ）大門兩扇顏色不
    同應更換，未交付磁磚著膠劑，同右路號十三樓（即原判決附表銷售編號丁１３
    Ｂ）Ｐ三四○八─ＯＸ應換成Ｐ三三九七─ＯＸ一，未交付磁磚著膠劑，同右路
    九五號十三樓（即原判決附表銷售編號丁１３Ａ）未交付磁磚著膠劑，同右路一
    一九號七樓（即原判決附表銷售編號乙７Ａ）浴室、廚具有瑕疵及未交付磁磚著
    膠劑，同右路號八樓及九樓（即原判決附表銷售編號乙８Ａ及乙９Ａ）均未交付
    磁磚著膠劑，及同右路一○一號六樓（即原判附表銷售編號丙６Ｂ）未交付磁磚
    著膠劑云云，經核除未交付磁磚著膠劑部分及大門兩扇顏色不同應更換部分，與
    兩造均不爭執之交屋簽收單（見原審卷外放證物袋內被證二）所載內容不符而不
    足取外，其餘關於同右路九三號十三樓（即原判決附表銷售編號丁１３Ｂ）Ｐ三
    四○八─ＯＸ應換成Ｐ三三九七─ＯＸ一，同右路一一九號七樓（即原判決附表
    銷售編號乙７Ａ）浴室、廚具有瑕疵部分，被上訴人均已修繕完畢（見原審卷外
    放證物袋內被證三），而上訴人就該等部分亦未再事爭執（見本院卷第四一頁至
    第四三頁上訴人所提出之存證信函），僅就漏水部分，請求被上訴人再為修繕，
    故上訴人所提出統一發票編號ＫＧ00  000000關於同右路一一九號七樓浴缸瑕疵
    換修、廚具台面瑕疵換修、廚具水槽瑕疵換新及洗臉盆顏色不整（見原審卷外放
    證物袋內原證十）之修繕費支出計八萬六千六百二十五元，即非屬被上訴人應負
    擔之項目。至上訴人又主張前開房屋於八十五年八月間因大雨而新發現房屋有嚴
    重漏水瑕疵之事實，業據其提出現場照片（見前開證物袋內原證三，及原證十三
    以下之照片，暨本院前審卷第六五頁至第八九頁及第一三五頁）為證，雖為被上
    訴人所否認，並辯稱：系爭房屋會積水，係因陽台排水管口未清理阻塞，而適逢
    颱風大雨造成陽台積水倒灌至室內所致，並非房屋本身有排水不良之瑕疵云云。
    惟依現場照片所示系爭房屋除有積水之情形外，尚有天花板漏水及窗戶漏水之漬
    痕暨排水管漏水之痕跡（見本院前審卷第七五頁至第八三頁所附之照片，及原審
    卷外放證物袋內原證十三之後所附之照片），而證人即八十五年六月間至九月間
    任職系爭房屋所屬凱廈大樓管理委員會總幹事張連堂亦到場證述：「八十五年八
    月底郭先生（即上訴人）說他屋子有漏水情形，我看到花台滲水、地面積水，．
    ．二樓、三樓我都去看過，其中二樓最嚴重，廚房污水無法排出，沿牆壁水管亦
    滲水，．．．地下室三樓經常淹水」等語（見本院前審卷第一○四頁背面），再
    經核閱上訴人所提出之統一發票上所載之內容亦為防水、排水處理（見前揭證物
    袋內原證十），而非清理阻塞口，自堪認上訴人所為上開有漏水之主張為真實。
    按物之出賣人對於買受人，應擔保其物依民法第三百七十三條之規定危險移轉於
    買受人時，無滅失或減少其價值之瑕疵，亦無滅失或減少其通常效用或契約預定
    效用之瑕疵，民法第三百五十四條第一項前段定有明文。本件房屋漏水之瑕疵，
    依一般常情，頗難於交屋時，按一般通常程序檢查察知，而上訴人於發現大雨後
    房屋發生漏水後，即通知被上訴人漏水事實，並催請被上訴人修繕（見本院前審
    卷第四一頁存證信函），自非屬民法第三百五十五條及第三百五十六條規定之怠
    於通知之情形。即兩造於八十五年三月八日所訂立之同意書亦約定被上訴人就新
    增缺失，亦願提出合理之賠償（見原審卷外放證物袋內原證二），則上訴人本於
    債務不履行損害賠償請求權，於被上訴人拒不履行房屋漏水瑕疵之修繕義務後，
    自行僱工修繕，而請求被上訴人賠付該項修繕費用支出，即屬有據（最高法院七
    十七年度第七次民事庭會議決議參照）。惟查上訴人主張伊支出之修繕費用為五
    十萬八千二百元，固據其提出統一發票為證，然為被上訴人所否認，並抗辯修復
    內容與原判決附表所列上訴人主張之瑕疵內容有所不同，且費用亦高於市價云云
    。經查前開統一發票所載之修繕費用內容：
    （１）就前開附表編號三（即銷售編號丁２Ｂ）房屋所為之防水及排水倒灌、牆
    壁補修及漏水處理事項，應屬就該附表所列廚房排水不良、冒水、漏水所作之預
    防及善後措施；（２）就編號四（即銷售編號丁１３Ｂ）、五（即銷售編號丁１
    ３Ａ）房屋所為之防水措施，係就該附表所列天花板、窗口牆壁及地板之滲、漏
    水所為之防水措施；（３）就編號六（即銷售編號乙７Ａ）房屋所為之防水、漏
    水處理及地板大理石補修，係就該附表所列天花板、牆壁及地板漏水所為之預防
    及善後措施；（４）就編號九（即銷售編號丙６Ｂ）房屋所為之防水處理，則為
    預防漏水措施，均屬就漏水瑕疵所為之必要修繕，應認上訴人依該單據計算所為
    支出修繕費用四十二萬一千五百七十五元之主張為可取，超過該範圍之修繕費用
    主張，即不足取。至被上訴人所為修繕費用高於市價之抗辯，雖亦據其提出估價
    單及報價單（見本院前審卷第一六一頁至第一七五頁）為證，惟此乃被上訴人不
    自為修繕應負擔之差價損失，不得據此即否認上訴人已為修繕費用支出之事實。
    又查上訴人於八十五年三月八日受領前開附表編號三至八所示六戶房屋時，尚有
    四十九萬元之保留款未交付被上訴人，則上訴人以該保留款用以支付前開四十二
    萬一千五百七十五元，已綽綽有餘，即不得再向被上訴人有所請求，是上訴人請
    求被上訴人應再給付一萬八千二百元修繕費用，即屬無據。
三、上訴人又主張因被上訴人未按期修復瑕疵及系爭房屋有漏水瑕疵，致伊受有房屋
    未能出租之自八十五年三月三十日起至八十六年九月十四日（即上訴人自行僱工
    修繕漏水瑕疵完工日）止，按每月五萬五千元計算之租金收益損害計四百八十一
    萬三千九百七十八元云云，雖據其提出存證信函（見原審卷外放證物袋內原證五
    ）為證，惟查：
    (一)兩造於八十五年三月八日交屋時，兩造所認定之系爭五戶房屋瑕疵即被上訴人
      提出之八十五年三月六日交屋簽收單所載之內容，而該內容記載為「丁二Ｂ部
      分為漏水處未封板（差封板）、欠鉸鏈五金部、淋浴門、復電；丁一三Ｂ部分
      為復電、淋浴拉門、線板條補、吊櫥、機罩欠一個門、所有櫃把手、ｐ三四０
      八─ｏｘ換三三九七─ｏｘ一；丁一三Ａ部分為缺大門貓眼、復電、淋浴門；
      乙七Ａ部分為欠落水頭二個、淋浴拉門、線板條補、復電、浴室廁所廚房所有
      與牆面施作之壁磚著膠缺；丙六Ｂ部分為淋浴拉門、復電、線板條補、吊櫃門
      缺一個」，並無漏水之情況，有前開八十五年三月六日交屋簽收單可證，審酌
      前開瑕疵均屬細微且易於修復，上訴人於八十五年三月八日受領前開附表編號
      三至八所示六戶房屋時，被上訴人已同意以四十九萬元之保留款賠償，是以上
      訴人自得自行儘速僱工修繕，且該瑕疵均屬細微，應不致影響出租。況被上訴
      人亦已將上開之缺料或瑕疵予以補正，有八十五年九月三日台北敦南郵局函可
      證（見原審卷外放證物袋內被證三），而上訴人就該等部分亦未再事爭執（見
      本院前審卷第四一頁至第四三頁上訴人所提出之存證信函），益見該等房屋所
      以未能出租，與房屋之上開瑕疵無何因果關係。是以上訴人主張被上訴人未依
      約按期於八十五年三月二十九日前修復已交付房屋瑕疵，因此依民法第二百二
      十九條、第二百三十一條之規定請求賠償遲延中不能正常使用出租該等房屋而
      生相當於租金收入之損失云云，即不足採。
    (二)按依民法第二百十六條第二項規定，所謂「所失利益」，係指依通常情形或依
      已定計劃設備或其他特別情事，可得預期之利益而言。該條規定之所失利益，
      固不以取得利益之絕對的確實為必要，惟仍應依外部客觀之情事，足認其已有
      取得利益之可能，始有所失利益之損害，反之，依客觀存在之情事，或已定計
      劃、設備，如認債權人無取得利益之可能性，自無所失利益之損害可言。查系
      爭漏水事實係於八十五年八月間始發生（見上開交屋簽收單記載並無漏水之情
      況並上訴人所提出之前揭照片上所印之日期及證人張連堂所為之證詞），而上
      訴人係於八十五年三月間即已受領如原判決附表編號三至八號所示六戶房屋，
      則該六戶房屋於八十五年三月間交屋後至八十五年八月厎發現房屋漏水時止之
      所以未能出租，即與房屋之漏水無何因果關係，另前開編號九所示一戶房屋，
      上訴人既係於八十六年八月三日始受領該房屋，則該一戶房屋於八十六年八月
      三日交屋後至八十六年九月十四日間之所以未能出租，亦與房屋之漏水，無何
      因果關係。況上訴人於八十五年八月間即已發現系爭六戶房屋之漏水瑕疵，於
      八十五年九月六日函催修繕未獲回應後，竟遲至八十六年九月間始自行僱工修
      繕，設上訴人果有出租系爭房屋之計劃，則自無捨儘速僱工修繕之途，任令房
      屋瑕疵持續存在一年，致無人問津之理，而上訴人所舉之證人黃添和及證人石
      貴米均僅能證明上訴人有出賣系爭房屋之計劃，而證人陳淑慧亦僅能證明上訴
      人有委託伊辦理系爭房屋之出售事項，（見本院前審卷第一○五頁至第一○六
      頁），惟均不能據為證明上訴人有出租系爭房屋之計劃，至證人彭金旺雖證稱
      有受上訴人之委託辦理系爭房屋之租、售，惟查其既係仲介公司而竟未與上訴
      人依仲介慣例訂定書面委託契約，復未就委託出租之租金金額及租賃期間等內
      容為具體約定（見本院前審卷第一○五頁至第一○六頁），故亦不足據為證明
      上訴人確有出租計劃。參以被上訴人交付之系爭房屋依上訴人之要求均未裝潢
      ，為兩造所不爭，並有照片附卷可稽（見本院前審卷第六五至八二頁），顯見
      上訴人目的非出租，否則勢需先稍加裝潢。又依上訴人提出之上訴理由(二)狀記
      載：附表編號三、四之房屋自修繕完成後即為上訴人自用迄今，附表編號五、
      九之房屋出售與他人，故依此客觀存在之事實，上訴人無取得租金利益之可能
      ，自不能認其受有此利益之損害。從而上訴人主張有出租計劃，因房屋漏水無
      法出租致受有預期租金收入之損失云云，並不足取。是上訴人請求被上訴人賠
      付系爭房屋因漏水所生不能出租之租金收益損失四百八十一萬三千九百七十八
      元，亦屬無據。
四、綜上所述，本件上訴人請求被上訴人給付修繕費用一萬八千二百元及租金收益損
    失四百八十一萬三千九百七十八元部分，即屬不應准許，從而原審所為上訴人敗
    訴之判決，並無不合，上訴論旨指摘原判決此部分不當，求予廢棄改判，為無理
    由。
五、至兩造其餘之攻擊或防禦方法，及未經援用之證據，經本院斟酌後，認為均不足
    以影響本判決之結果，自無庸一一詳予論駁之必要，併此敘明。
六、據上論結，本件上訴為無理由，依民事訴訟法第四百四十九條第一項、第七十八
    條，判決如主文。
中      華      民      國    八十九    年      九      月      五      日
                                臺灣高等法院民事第十二庭
                                    審判長法  官  林  丁  寶
                                          法  官  林  恩  山
                                          法  官  蔡 翁 金針
右正本係照原本作成。
如不服本判決，應於收受送達後二十日內向本院提出上訴書狀，其未表明上訴理由者
，應於提出上訴後二十日內向本院補提理由書狀（均須按他造當事人之人數附繕本）
上訴時應提出委任律師或具有律師資格之人之委任狀；委任有律師資格者，另應附具
律師及格證書及釋明委任人與受任人有民事訴訟法第四百六十六條之一第一項但書或
第二項（詳附註）所定關係之釋明文書影本。
中      華      民      國    八十九    年      九      月      八      日
                                          書記官  徐  淑  琴
附註：
民事訴訟法第四百六十六條之一（第一項、第二項）：
對於第二審判決上訴，上訴人應委任律師為訴訟代理人。但上訴人或其法定代理人具
有律師資格者，不在此限。
上訴人之配偶、三親等內之血親、二親等內之姻親，或上訴人為法人、中央或地方機
關時，其所屬專任人員具有律師資格並經法院認為適當者，亦得為第三審訴訟代理人
。


司法院資訊處製作；財團法人民間司法改革基金會備份。
